臺灣新北地方法院刑事判決
111年度訴字第287號
公  訴  人  臺灣新北地方檢察署檢察官
被      告  楊智宜



上列被告因傷害案件，經檢察官提起公訴（109年度偵字第44211
號），本院判決如下：
    主  文
楊智宜犯傷害罪，處有期徒刑參月，如易科罰金，以新臺幣壹仟
元折算壹日。
    事  實
一、楊智宜與呂珊伶素不相識，楊智宜竟基於傷害之犯意，於民
    國109年10月13日17時54分許，在新北市板橋區捷運板橋站
    往捷運江子翠站之臺北捷運車廂內，徒手攻擊坐於其前方座
    位上之呂珊伶，致呂珊伶因而受有右眼瞼擦傷併結膜損傷及
    右手食指挫傷等傷害。
二、案經呂珊伶訴由新北市政府警察局海山分局報請臺灣新北地
    方檢察署偵查起訴。
    理  由
一、程序方面：
　㈠按被告為低收入戶或中低收入戶而聲請指定，於審判中未經
    選任辯護人者，審判長應指定公設辯護人或律師為被告辯護
    ，刑事訴訟法第31條第1項第5款定有明文。本案被告楊智宜
    於審理中固認自身符合上揭條文規定云云，惟查其並不具低
    收入戶、中低收入戶身分，有上開資料查詢結果1紙在卷可
    憑（見本院卷第55頁），是被告請求依上揭規定為其指定辯
    護云云，即屬無據。此外，被告並非原住民，有其個人戶籍
    資料查詢結果1紙存卷可參（見本院卷第35頁），其本案所
    涉傷害案件，亦非屬最輕本刑為3年以上有期徒刑案件，或
    由高等法院管轄之第一審案件等應強制辯護之案件，另被告
    於本案中雖否認犯行，但仍知曉利害關係並為訴訟上之攻擊
    防禦，而可為自己之利益而辯護，尚未達因精神障礙或其他
    心智缺陷致無法為完全之陳述，或有其他認有必要指定辯護
    之情形，併此敘明。
　㈡證據能力：
　⒈除顯有不可信之情況外，從事業務之人於業務上或通常業務
    過程所須製作之紀錄文書、證明文書，亦得為證據，刑事訴
    訟法第159條之4第2款定有明文。又依醫師法第12條第1項規
    定，醫師執行醫療業務時應製作病歷，該項病歷資料係屬醫
    師於醫療業務過程中依法所必須製作之紀錄文書，每一醫療
    行為雖屬可分，但因其接續看診行為而構成整體性之醫療業
    務行為，其中縱有因訴訟目的（例如被毆傷）而尋求醫師之
    治療，惟對醫師而言，仍屬其醫療業務行為之一部分，仍應
    依法製作病歷。從而依據該病歷資料而製成之診斷證明書與
    通常醫療行為所製作之病歷無殊，均屬刑事訴訟法第159條
    之4第2款所稱之紀錄文書，依上述規定自應具有證據能力。
    查卷附告訴人呂珊伶之亞東紀念醫院（下簡稱亞東醫院）診
    斷證明書乃醫師就其診斷治療病患之紀錄文書與證明文書，
    復無具體事證顯示該診斷證明書於製作過程中存有詐偽或虛
    飾等顯不可信之情況，參照前述說明，應具有證據能力。被
    告雖於本院準備程序中以亞東醫院在診療上有大問題，且其
    同學男友是就讀亞東工專，而亞東醫院與亞東工專有連動關
    係，而否認卷附告訴人呂珊伶之亞東醫院診斷證明書之證據
    能力云云。然被告上開所述為其個人對亞東醫院之評價與關
    係，與告訴人接受亞東醫院醫師診療後開立診斷證明書之過
    程無涉，不能證明該診斷證明書之製作有何顯不可信之情況
    ，是被告此部分之主張，並不可採。
　⒉另本判決下列所引用被告以外之人於審判外之陳述，被告於
    本院準備程序及至言詞辯論終結前均未以口頭或書面方式聲
    明異議，本院審酌上開證據資料作成時之情況，尚無違法不
    當及證明力明顯過低之瑕疵，而認為以之作為證據應屬適當
    ，依刑事訴訟法第159條之5規定，均有證據能力。另其餘認
    定本案犯罪事實之非供述證據，查無違反法定程序取得之情
    ，依刑事訴訟法第158條之4規定反面解釋，亦具證據能力。
二、認定事實所憑之證據及理由：
    訊據被告楊智宜固坦承其有於事實欄一所載時、地與告訴人
    呂珊伶皆搭乘捷運，惟矢口否認有何傷害犯行，辯稱：我當
    時是用右手輕輕拍告訴人左肩膀，問她是不是我同學，之後
    好像也沒發生什麼事。我並沒有攻擊告訴人，我不知道告訴
    人的傷是怎麼來的。我如果做錯事，我會自己主動按鈕使列
    車停下來讓工作人員來處理嗎？經查：
　㈠證人即告訴人呂珊伶於警詢及偵查中檢察事務官前證述均大
    致相符（見偵卷第11頁至第12頁、第65頁），其於偵查中檢
    察事務官前證稱：當天我在捷運上坐在靠近門邊的座位，被
    告就站在我前方，當時車廂很空，突然被告就往我這邊撲過
    來，我就問說要做什麼，被告就說我以為你是我同學，當時
    並不是急煞車的情形。一開始我不以為意，接著我就覺得被
    告一直看著我，我覺得很奇怪，就把手機錄影打開，被告就
    伸手抓我的臉，我臉部眼睛附近被抓傷，我就站起來，把雨
    傘擋在前面，被告就一直要過來，後來旁邊的乘客把我拉到
    旁邊，被告就說那就去叫警察，同時她就去按車廂的緊急按
    鈕，車停的時候，保全就有處理等語（見偵卷第65頁）。
　㈡經本院當庭勘驗捷運車廂監視器影像畫面，勘驗結果約略如
    下，並有影像擷圖附卷可參（見本院卷第74頁至第76頁、第
    83頁至第93頁、偵卷第31頁至第32頁）：
　⒈於畫面時間17時50分37秒許起，告訴人走進捷運車廂內，坐
    在靠近車門旁邊的座位，被告則從捷運車廂下方走進畫面中
    ，走至告訴人面前站立著，之後，捷運繼續行駛，告訴人就
    將手機從包包內取出並使用，被告則抓起上方把手而仍站立
    在告訴人前方。
　⒉嗣至畫面時間17時53分45秒許起，被告突然將其身體向前傾
    低頭朝告訴人靠極近，並疑似開口與告訴人講話，使原本低
    頭看手機之告訴人嚇了一跳，身體往後靠，並看向被告，被
    告即站回原先之站立姿勢，並疑似繼續對告訴人說話，告訴
    人即時而看向被告，並低頭將手機對著被告。
　⒊嗣至畫面時間17時54分9秒許起，被告再度將身體向前傾朝告
    訴人靠近，且伸出左手抓向告訴人手部手機位置一下，告訴
    人震驚看向被告，被告所持雨傘掉落，被告又接近告訴人並
    以其右手抓向告訴人臉部口罩附近位置，告訴人隨即掙扎並
    起身撥開被告，被告退開，此時坐在告訴人旁邊的男子伸手
    阻止告訴人一下，告訴人與被告對話後，告訴人拿出摺疊傘
    朝向被告指著，並與被告說話，被告朝地板雨傘走去，將雨
    傘撿起，走向車門，伸出右手觸碰車門旁的按鈕，此時，捷
    運行駛至有月台的地方停靠，車門開啟，告訴人轉向被告方
    向與被告對話，被告亦有回應，不久，被告朝月台走出去，
    可見月台上站有捷運工作人員，告訴人亦走出車廂。
　㈢另經本院當庭勘驗告訴人手機影像畫面，勘驗結果約略如下
    ，並有影像擷圖附卷可參（見本院卷第76頁、第94頁、偵卷
    第27頁至第28頁）：
  ⒈畫面可見有一手持雨傘的女子站立著，於播放器時間5秒許起
    ，該女子靠向錄影鏡頭，其左手出手後，鏡頭即劇烈晃動，
    僅可拍照到手掌及捷運車廂，並可聽聞對話如下（並經與被
    告確認其為勘驗過程中A之發話者，故以下逕標明被告與告
    訴人之發話內容）。
  ⒉被  告：你再錄，你是誰？
　　（此段因鏡頭之晃動且有雜音，聽不清楚雙方對話）
　　告訴人：你發什麼神經病。　　　
    被  告：你再試試看。敢不敢跟我去警察局？你才神經病。
    告訴人：你已經撞到我一次囉、不要在那邊亂弄喔。　　　
    被  告：你敢錄影嗎？
　　告訴人：不要在那邊亂弄喔，我已經保護好我自己囉。　　
    被  告：是嗎？你要不要跟我到警察局？
　　告訴人：你說什麼到警察局。　　　
    被  告：好啊，走啊。
　　告訴人：神經病，神經病。
　㈣由上可知，證人即告訴人前揭指證其在捷運上突遭被告接近
    並伸手抓傷之過程，核與捷運車廂監視器影像拍攝到站於告
    訴人前方之被告有先、後二次傾身接近坐在捷運座位上之告
    訴人，並在第二次接近告訴人時，有伸手抓向告訴人手部手
    機位置及抓向告訴人臉部口罩附近位置等情，以及告訴人手
    機影像所拍攝到被告確有伸手朝向告訴人方向後，手機鏡頭
    即劇烈搖晃，而可證明兩人間在此之後有較為激烈之肢體動
    作等情相符，已可佐證證人前揭證述與實情相符。另證人受
    有右眼瞼擦傷併結膜損傷及右手食指挫傷等傷害乙節，亦有
    亞東醫院診斷證明書、告訴人傷勢照片可佐（見偵卷第25頁
    、第29頁），觀察告訴人上開受傷部位及傷勢型態，亦核與
    捷運車廂內監視器影像拍攝到被告有伸手抓向告訴人手部手
    機位置與臉上口罩附近位置等情符合，足見告訴人所受上開
    傷勢確係因被告伸手攻擊所造成，被告辯稱其僅係輕輕拍告
    訴人左肩膀，告訴人所受傷勢與其無關云云，與事實不符，
    不可採信。
　㈤又被告雖與告訴人素不相識，惟依被告於偵查中檢察事務官
    前自承：在捷運車廂中看到告訴人的時候，我覺得我充滿了
    厭惡，我就是討厭告訴人，不喜歡她等語（見偵卷第49頁）
    ；以及其於本院準備程序中曾供稱：我覺得告訴人小題大作
    ，年輕人動輒使用電子產品記錄下來放在網路上播出，訴諸
    情緒化解決等語（見本院卷第51頁），再佐以被告在伸手抓
    向告訴人臉部口罩附近位置之前，其先向告訴人稱：「你再
    錄，你是誰？」後，即伸手抓向告訴人手部手機位置等情，
    足見被告係因對告訴人心生不悅，復見告訴人使用手機朝其
    錄影，甚感不滿，才對告訴人動手，是被告確有傷害告訴人
    之犯意與動機。
　㈥另被告雖以若其有做錯事，豈會主動按下捷運車廂內緊急按
    鈕請捷運工作人員來處理云云為辯。查被告於為前述伸手抓
    向告訴人手部手機位置及告訴人臉部口罩附近位置後，有主
    動按下捷運車廂緊急按鈕請捷運工作人員到場處理等情，業
    據證人即告訴人證述如前，並與本院勘驗捷運車廂監視器影
    像結果相符，又依告訴人手機影像，被告於案發後在與告訴
    人對話時，亦有主動提及要到警察局之情事，均如前述，固
    可認定被告於其與告訴人間肢體衝突發生後，其有主動向捷
    運單位申訴或有意報警處理之情無訛，然此係發生在兩人肢
    體接觸後所生情事，無礙於被告先前確有先為無故伸手抓向
    告訴人手部手機位置及告訴人臉部口罩附近位置之傷害告訴
    人行為。又被告主動向捷運人員申訴或意欲報警之原因多端
    ，諸如找人來排除紛爭、維護自身安危等等所在多有，不足
    以證明其傷害告訴人之行為即具正當性，是被告此部分所辯
    ，亦非可採。
　㈦綜上所述，本案事證明確，被告犯行洵堪認定，應依法論科
    。另被告曾具狀請求傳喚調解人員作證，欲證明告訴人在調
    解時曾說出與其相同的話，其覺得很可疑云云，惟被告上開
    待證事項顯與本案傷害案件是否成立無關，無調查之必要，
    爰不為調查。
三、論罪科刑：
　㈠核被告楊智宜所為，係犯刑法第277條第1項之傷害罪。
　㈡另依被告於偵查中檢察事務官前曾稱其討厭告訴人的原因，
    是因為她的同學、認識的人飛到我身上等語（見偵卷第49頁
    ），而為反於現實的陳述，固不排除其有受妄想等症狀之干
    擾，然參其歷次陳述，其顯然知悉傷人為法所禁止之行為，
    且猶能陳述其與告訴人接觸之部分情形並擇有利於己之部分
    從輕帶過，並為適當之辯駁，僅係不願面對或接受對己不利
    之指控與事證，另其為本案犯行時尚有前述對告訴人不滿之
    行為動機與犯意，業如前述，是綜合前開其行為當時及後續
    客觀上所彰顯之行為舉止及其犯後表現，其於傷害行為之際
    ，應尚未因上開症狀而致不能辨識其行為違法或欠缺依其辨
    識而為行為之能力，或上開能力有顯著降低之程度，於此敘
    明。
　㈢爰以行為人之責任為基礎，審酌被告與告訴人素不相識，僅
    因對告訴人心生不悅及告訴人手機錄影之舉動，即在捷運車
    廂之公眾場所，恣意徒手抓向告訴人，致告訴人受有右眼瞼
    擦傷併結膜損傷及右手食指挫傷等傷害，傷害身體程度雖非
    嚴重，但另造成告訴人難以抹滅之心理陰影（見本院卷第80
    頁），所為實屬不該，兼衡其前無任何犯罪前案紀錄，有臺
    灣高等法院被告前案紀錄表1份存卷可考（見本院卷第9頁）
    ，素行尚佳，自述學歷為大學肄業，原租房在北部，現搬回
    高雄，無需扶養之對象之生活狀況（見本院卷第79頁至第80
    頁），犯後否認犯行，未能檢討自身行為之態度等一切情狀
    ，量處如主文所示之刑，並諭知如易科罰金之折算標準，以
    資懲儆。
據上論斷，應依刑事訴訟法第299條第1項前段，刑法第277條第1
項、第41條第1項前段，刑法施行法第1條之1第1項，判決如主文
。
本案經檢察官陳旭華提起公訴，檢察官劉家瑜到庭執行職務。
中　　華　　民　　國　　111 　年　　5 　　月　　17　　日
                  刑事第九庭    審判長法　官  何燕蓉
　　　　　　　　　
　　　　　　　　　                    法  官  林翊臻

                                      法  官  林米慧
上列正本證明與原本無異。
如不服本判決，應於送達後20日內敘明上訴理由，向本院提出上
訴狀，上訴於本院第二審合議庭 (應附繕本) 。其未敘述上訴理
由者，應於上訴期間屆滿後20日內向本院補提理由書「切勿逕送
上級法院」。

                                      書記官  歐晉瑋
中　　華　　民　　國　　111 　年　　5 　　月　　17　　日

附錄本案論罪科刑法條全文：
中華民國刑法第277條
傷害人之身體或健康者，處5年以下有期徒刑、拘役或50萬元以
下罰金。
犯前項之罪，因而致人於死者，處無期徒刑或7年以上有期徒刑
；致重傷者，處3年以上10年以下有期徒刑。